【裁判字號】    92,易,614
【裁判日期】    921209
【裁判案由】    竊盜
【裁判全文】
臺灣新竹地方法院刑事判決                          九十二年度易字第六一四號
    公  訴  人  臺灣新竹地方法院檢察署檢察官
    被      告  丙○○
右列被告因竊盜案件，經檢察官聲請以簡易判決處刑（九十二年度偵緝字第三號），
經本院新竹簡易庭認本案不得為簡易判決處刑，而改依通常訴訟程序審理，本院判決
如左：
    主  文
丙○○無罪。
    理  由
一、本件公訴意旨略以：被告丙○○與被害人乙○○（原名甲○○，於民國九十二年
    五月九日更名為乙○○）為高中同學，因熟識而常前往被害人位於新竹市○○路
    ○段一百二十一巷三十二弄九十七號之住處。於九十一年八月十九日，被告又前
    往被害人位於上址之住處遊玩，竟意圖為自己不法之所有，於同日二十三時許，
    趁被害人不注意之際，竊取被害人所有摩托羅拉牌ＬＦ二○○○Ｉ型、門號00
    00000000號之行動電話一支（價值約新臺幣二千元）。得手後，被告隨
    即離開被害人之住處，於同日二十三時五分許，在被害人位於上址住處之巷口即
    新竹市○○路○段一百二十一巷三十二弄口為警臨檢查獲，並自其身上起出前揭
    行動電話一支，因認被告丙○○涉有竊盜犯嫌云云。
二、按犯罪事實應依證據認定之，無證據不得推定其犯罪事實，刑事訴訟法第一百五
    十四條定有明文。又認定不利於被告之事實，須依積極證據，茍積極證據不足為
    不利於被告事實之認定時，即應為有利於被告之認定，更不必有何有利之證據，
    最高法院三十年上字第八一六號著有判例可資參照。
三、訊據被告丙○○堅詞否認有公訴意旨所指之竊盜犯行，辯稱：那陣子我常去乙○
    ○家上網，案發當天我是要出去買宵夜，因為我的手機沒電，所以才帶他的手機
    出去，目的是要等看到外面有賣甚麼東西後，再打電話回來問看看要吃甚麼。我
    和乙○○是很好的朋友，之前我也曾拿過他的手機，他說這種小事不用跟他講，
    我回來後也都會將手機還給他。當時警察要績效，說只要沒先告知就是偷，還一
    直引導乙○○要說是我偷他的手機等語。
四、本件公訴人認被告丙○○涉有前開竊盜罪嫌，無非係以被告坦承拿走上揭行動電
    話時並未事先告知被害人乙○○，被害人亦指述被告並未借用或事先告知，即拿
    走上揭行動電話等語，且有贓物認領保管收據附卷足稽等為其主要論據。
五、經查，前述摩托羅拉牌ＬＦ二○○○Ｉ型、門號0000000000號之行動
    電話一支為被害人乙○○所有，被告未事先告知，即於前揭時間自被害人乙○○
    位於上址之住處內取走該行動電話後離開，隨即在被害人位於上址之住處巷口即
    新竹市○○路○段一百二十一巷三十二弄口為警臨檢查獲等情，固經被害人於警
    訊時陳述：我確實沒有將該行動電話借給被告使用，被告也沒有開口向我借該行
    動電話，就由我家離去等語在卷（見九十一年度偵字第四八八八號卷第九頁），
    且有贓物認領保管收據一份在卷足參（見九十一年度偵字第四八八八號卷第十六
    頁），並為被告自承：拿走該行動電話前並未先告知乙○○等情不諱（見本院九
    十二年度竹簡字第三二○號卷第二六頁）。然被告與被害人是高中同學關係，彼
    此均熟稔，案發當天被告即是前往被害人家中遊玩，嗣被告欲出外購買宵夜，為
    聯絡方便，乃取走被害人所有前揭行動電話，而因之前被告亦曾向被害人借用過
    該行動電話，被害人曾向被告表明此種小事毋庸先告知，是以被告於案發當日取
    走前揭行動電話時即未事先告知被害人等情，業據被告於本院調查時供述綦詳（
    見本院九十二年度竹簡字第三二○號卷第二五至二六頁），並為證人即被害人乙
    ○○於本院調查時證述：原本被告是來我家玩，後來被告說他要出去買東西，然
    後他就從我家離開了，過一會兒，警察就來敲門了，警察問我，家裡有沒有什麼
    財物掉了，我說應該不太可能吧，因為也沒有遭小偷，警察就問我，你的手機還
    在不在，我就找一找，發現我的手機不見了，警察就叫我形容我的手機，我就說
    明，警察就在我面前把我的手機拿出來，問我是不是這一支，我就說我的手機怎
    麼會在警察那邊，警察就跟我說，這支手機是被丙○○偷走的，我就跟警察說，
    大家是朋友，可能有時手機會這樣借來借去，後來警察就很尖銳的問我，手機確
    實是不見了，手機確實是丙○○偷走的，並跟我說，未借就是偷，並說這是刑事
    案件，是公訴罪。（當時被告跟你說要出去買東西時，有沒有跟你說要借你的這
    支手機？）沒有。（除案發當天外，之前被告有沒有開口跟你借過手機使用？）
    有。（次數多不多？）開口的不多，沒開口的比較多，因為習慣了，他就直接拿
    去用。（你覺得案發當天被告是偷你的手機嗎？）不是，因為之前就有過類似的
    情形，我醒來時如果發現手機不見，我就知道可能是被告借走，我想說大家都是
    朋友，之前他也有跟我借手機，剛開始有講，後來習慣了，也沒有講。案發之前
    好幾年，我也有跟他講過，要用手機就拿去，不用講，因為有時候他拿個二、三
    次都跟我講，所以我就這樣跟他說。當時警察就是一直說，反正沒有講，就是偷
    。然而如果被告要偷手機的話，老早就偷了，而且他每次借，事後還的時候，都
    有告訴我手機放在哪裡等語明確（見本院九十二年度竹簡字第三二○號卷第四二
    至四四頁），互核大致相符。參以，被告與被害人為同學關係等情，已為雙方均
    陳述在卷，而被告係於案發當日二十三時五分許，為警在被害人住處附近巷口臨
    檢查獲，當時剛自被害人家中走出等情，已如前述，被告既於如此晚之時間仍在
    被害人家中逗留，足見被告與被害人應係非常熟稔之同學關係。再者，被害人於
    警訊時曾陳述：被告當時要從我家離開時，有向我借用機車，但因我機車快沒油
    了，所以沒將機車借給他等語在卷（見九十一年度偵字第四八八八號卷第九頁背
    面），則被告既在欲騎乘被害人所有且價值遠超過上揭行動電話之機車時，會先
    向被害人開口借用，而非不告知即擅自騎乘以竊取該較具價值之機車，則果被告
    真具有為自己不法所有之意圖，則其又何有理由不乾脆竊取該價值較高之機車，
    而反要先開口向被害人借用機車，再蓄意不事先告知而竊取該價值較低之行動電
    話之理？況且，被告如真具不法所有意圖是以方取走該行動電話，衡情其應在竊
    得該行動電話後，在被害人未發覺前即悄然儘速離去，以拖延遭察覺之時間便利
    自身脫逃，然其卻在欲離開被害人家中時，又開口向被害人借用機車以騎乘，而
    讓被害人察覺被告已離去之情事，如此豈非有違情理之常？是以綜合以上，應認
    證人即被害人乙○○於本院調查時所為上揭證詞內容，確與實情相符而堪採信。
    至被害人於警訊時所陳述：（你有無將你的行動電話借給丙○○使用？）沒有，
    是警方到我家問我行動電話有無失竊時，我才知道我的行動電話被竊，我不知道
    丙○○如何告知警方，但我確實未將我的行動電話借給丙○○使用。丙○○從我
    家中離開時，並沒有開口向我借行動電話，就由我家離去等語（見九十一年度偵
    字第四八八八號卷第九頁背面），與被害人嗣後於本院調查時到庭為證人時，所
    陳述：當時被告說要去買東西時，並沒有跟我說要借這支手機，是警察來時問我
    手機還在不在，我找一找才發現手機不見了之證詞內容（見本院九十二年度竹簡
    字第三二○號卷第四二頁背面、四三頁），二者之間亦無矛盾不符之處，是以被
    害人嗣後於本院調查時到庭為證人，而將本案案發經過之前因後果再予詳述，自
    難因此即遽認被害人事後到庭以證人身份所為上揭證詞，即為事後勾串被告並迴
    護被告之詞而認不可採信，自不待言。而被告既基於和被害人間長久以來所建立
    之信任關係，是以在並未事先告知之情況下，即於上揭時地取走被害人所有前揭
    行動電話，自難認其有何不法所有之意圖，亦難僅憑上揭行動電話是在被告處時
    為警查獲，且被告取走該行動電話當時並未事先告知被害人此點即遽認定前開行
    動電話係被告所竊。此外，本院復查無其他積極之證據足堪證明被告有公訴人所
    指之竊盜犯行，不能證明被告犯罪，自應為本件被告無罪之諭知，以免冤抑。
據上論斷，應依刑事訴訟法第四百五十二條、第三百零一條第一項，判決如主文。
本案經檢察官許鈺茹到庭執行職務。
中      華      民      國    九十二    年     十二     月    九      日
                                  臺灣新竹地方法院刑事第一庭
                                          審判長法  官  賴  淑  敏
                                                法  官  彭  淑  苑
                                                法  官  楊  惠  芬
右正本證明與原本無異。
如不服本判決，應於判決送達後十日內向本院提出上訴狀( 應附繕本 )，上訴於
臺灣高等法院。
                                                書記官  鄭  明  枝
中      華      民      國    九十二    年     十二     月      九      日


司法院資訊處製作；財團法人民間司法改革基金會備份。
